臺灣桃園地方法院刑事判決
110年度交簡上字第186號
上  訴  人  
即  被  告  孫鴻傑


上列上訴人即被告因過失傷害案件，不服本院中華民國110年3月
10日所為之109年度壢交簡字第1227號第一審刑事簡易判決（聲
請簡易判決處刑案號：109年度偵字第11321號），提起上訴，本
院管轄之第二審合議庭判決如下：
    主  文
原判決撤銷。
孫鴻傑犯過失傷害罪，處拘役參拾日，如易科罰金，以新臺幣壹
仟元折算壹日。
    事  實
一、孫鴻傑於民國108年9月20日凌晨，駕駛其所有之車牌號碼00
    0-0000號自用小客車沿福州路由環中東路往中北路方向行駛
    ，於當日凌晨0時46分許，行經廣州路與福州路之交岔路口
    時，本應注意車前狀況，以便隨時採取必要安全措施，且行
    經表示警告之閃光黃燈號誌交岔路口時，車輛應減速接近，
    注意安全，小心通過，而依當時天候雨、夜間有照明、柏油
    路面無缺陷、無障礙物及視距良好等情，並無不能注意之情
    事，孫鴻傑未注意車前狀況，亦未減速通過，即貿然進入上
    開交岔路口。適有李孟謙（李孟謙所涉過失傷害犯行，業經
    原審判處拘役40日，因檢察官、李孟謙均未提起上訴而告確
    定，非本件審理範圍）騎乘車牌號碼000-0000號普通重型機
    車行駛至該交岔路口時，李孟謙本應注意車前狀況，隨時採
    取必要安全措施，並應注意行經表示警告之閃光紅燈號誌交
    岔路口時，車輛應減速接近，先停止於交岔路口前，讓幹線
    道車優先通行後認為安全時，再為續行，疏未注意即貿然直
    行，迨雙方進入交岔路口後因而煞避不及，2車發生碰撞，
    致李孟謙人車倒地後，因此受有左側股骨轉子粗隆間移位閉
    鎖性骨折之傷害，孫鴻傑亦受有頭部挫傷之傷害。
二、案經李孟謙訴由桃園市政府警察局中壢分局報告臺灣桃園地
    方檢察署檢察官偵查後聲請簡易判決處刑。
    理  由
壹、程序事項：
一、按被告以外之人於審判外之言詞或書面陳述，除法律有規定
    者外，不得作為證據，刑事訴訟法第159條第1項固定有明文
    。惟被告以外之人於審判外之陳述，雖不符同法第159條之1
    至第159之4之規定，而經當事人於審判程序同意作為證據，
    法院審酌該言詞陳述或書面陳述作成時之情況，認為適當者
    ，亦得為證據。又當事人、代理人或辯護人於法院調查證據
    時，知有第159條第1項不得為證據之情形，而未於言詞辯論
    終結前聲明異議者，視為有前項之同意，同法第159條之5第
    1、2項亦定有明文。本案所引用之被告以外之人於審判外之
    陳述，雖為傳聞證據，惟檢察官及被告孫鴻傑於本院準備程
    序中並未爭執該等陳述之證據能力，迄至言詞辯論終結前亦
    未再聲明異議，本院審酌上開證據資料製作時之情況，尚查
    無違法不當及證明力明顯過低之瑕疵，亦認為以之作為證據
    應屬適當，故揆諸前開法律規定與說明，爰依刑事訴訟法第
    159條之5規定，認前揭證據資料有證據能力。
二、另本院以下所引用之非供述證據，均與本件事實具有自然關
    聯性，且核屬書證、物證性質，又查無事證足認有違背法定
    程序或經偽造、變造所取得等證據排除之情事，復經本院依
    刑事訴訟法第164條、第165條踐行物證、書證之調查程序，
    況檢察官及被告對此部分之證據能力亦均不爭執，是堪認均
    有證據能力。
貳、實體事項：
一、認定犯罪事實所憑之證據及理由：
  ㈠上開犯罪事實，業據被告孫鴻傑於原審訊問時、本院上訴審
    準備程序及審理時均坦承不諱（詳見壢交簡字卷第30頁、交
    簡上字卷第45頁、第97頁），核與證人即告訴人李孟謙於警
    詢及偵查中之證述內容相符（詳見偵字卷第9頁、第11至12
    頁、第67至68頁），並有天成醫療社團天晟醫院診斷證明書
    、聯新國際醫院診斷證明書、車輛詳細資料報表、桃園市政
    府警察局中壢分局道路交通事故現場圖、道路交通事故調查
    表（一）、（二）、監視器截圖照片、現場道路交通事故照
    片等件在卷可查（詳見偵字卷第29頁、第31頁、第33頁、第
    35頁、第37至41頁、第53至58頁），足認被告前開任意性自
    白與事實相符，堪予採信。
  ㈡按汽車行駛至交岔路口，其行進、轉彎應遵守燈光號誌之指
    揮；汽車行駛時，駕駛人應注意車前狀況，並隨時採取必要
    之安全措施；特種閃光號誌閃光黃燈表示「警告」，車輛應
    減速接近，注意安全，小心通過，閃光紅燈表示「停車再開
    」，車輛應減速接近，先停止於交岔路口前，讓幹線道車優
    先通行後認為安全時，方得續行，道路交通安全規則第102
    條第1項第1款、第94條第3項、道路交通標誌標線號誌設置
    規則第211條第1款、第2款分別訂有明文。經查，被告係合
    法考領有職業小型車駕駛執照，此有被告之證號查詢汽車駕
    駛人列印資料可參（壢交簡字卷第65頁），且經被告於警詢
    時自承在卷（壢交簡字卷第19頁），其當知悉上開規定並謹
    慎遵守。又依據前述道路交通事故調查報告表㈠所載，可知
    本案事故發生當時天候雨、夜間有照明、柏油路面無缺陷、
    無障礙物及視距良好，並無不能注意之情事。故被告駕駛汽
    車接近上開交岔路口時，其行向之燈號既為閃光黃燈，其自
    應減速接近該路口，並注意安全，小心通過該路口，以避免
    危險發生。然被告駕車接近並未減速即駛入設有閃光黃燈之
    交岔路口，而告訴人亦未減速接近並停止於交岔路口前，讓
    幹線道車輛優先通過，即貿然騎乘機車進入上開交岔路口，
    雙方因此閃避不及發生碰撞。是以，被告駕駛自用小客車行
    經閃光黃燈之交岔路口，未依上開規定減速接近，即貿然駛
    入該路口，致與告訴人所騎乘之機車發生碰撞，因而發生本
    案事故，足認被告違反前揭規定而有過失甚明。
　㈢另本件車禍事故經送桃園市政府車輛行車事故鑑定會鑑定結
    果，亦認：「一、李孟謙於雨夜駕駛普通重型機車行經閃光
    紅燈號誌正常運作交岔路口，自述超速行駛且支線道車未暫
    停讓幹線道車先行，為肇事主因。二、孫鴻傑於雨夜駕駛自
    用小客車行經閃光黃燈號誌正常運作交岔路口，未減速慢行
    且為充分注意車前狀況小心通行，為肇事次因。」等情，有
    桃園市政府車輛行車事故鑑定會110年11月12日桃交鑑字第1
    100007782號函暨桃園市政府車輛事故鑑定會鑑定意見書存
    卷可按（交簡上字卷第53至58頁），亦同於本院上開認定，
    可資參照。又告訴人確係因本案車禍事故而受有前開傷害，
    被告之過失行為，與告訴人所受傷害之結果，顯有相當之因
    果關係，甚為明確。
　㈣至被告駕駛汽車行駛於閃光黃燈之幹線道上，告訴人騎乘機
    車行駛於閃光紅燈之支線道上，告訴人對於本件車禍事故之
    發生亦有行經閃光紅燈交岔路口，未先停止於交岔路口前，
    讓幹線道車優先通行之過失，且告訴人之過失程度實高於被
    告，然此僅得列為科刑之審酌事項，並無從據此解免被告之
    過失罪責。
  ㈤本案事證明確，被告所為上開犯行，堪以認定，應予依法論
    科。
三、論罪科刑暨撤銷改判之說明：
  ㈠核被告所為，係犯刑法第284 條前段之過失傷害罪。
  ㈡被告於本案事故後，於有偵查權限之司法警察機關尚不知何
    人犯罪前，向據報前往處理交通事故之警員當場承認其為肇
    事人乙節，有桃園市政府警察局中壢分局中壢交通分隊道路
    交通事故肇事人自首情形紀錄表份在卷可稽（詳見偵字卷第
    47頁），參以被告事後復無逃避本案偵查及審理之情，堪認
    其有自首而接受裁判之意思，是被告上開犯行合於自首之要
    件，爰依刑法第62條前段減輕其刑。
  ㈢原審以被告犯行事證明確，予以論罪科刑，固非無見。惟對
    被告科刑時，應以行為人之責任為基礎，並審酌一切情狀，
    尤應注意犯罪之動機、目的、犯罪時所受之刺激、犯罪之手
    段、犯罪行為人之生活狀況、品行、智識程度、犯罪行為人
    與被害人之關係、犯罪行為人違反義務之程度、犯罪所生之
    危險或損害，及犯罪後之態度等為科刑輕重之標準，此觀刑
    法第57條規定自明。是法官於有罪判決中，究應如何量處罪
    刑，為實體法賦予審理法官刑罰之裁量權事項，法官行使此
    項裁量權，自得依據個案情節，參酌上開刑法第57條所定各
    款犯罪情狀之規定，於法定刑度範圍內，基於合義務性之裁
    量，量處被告罪刑。質言之，法官為此量刑之裁量權時，除
    不得逾越法定刑或法定要件外，尚應符合法規範之體系及目
    的，遵守一般有效之經驗及論理法則等法律原則，亦即應兼
    顧裁量之外部及內部性為妥適裁量。是事實審法院對於被告
    之量刑，自應符合比例、平等及罪刑相當原則，使輕重得宜
    ，罰當其罪。查被告於上開時、地駕駛自用小客車，違反道
    路交通規則而有過失，肇致本件車禍，並導致告訴人受有如
    事實欄所示之傷害，所為固屬可議，然告訴人就本件車禍之
    發生亦有過失，且為肇事主因，過失程度較高，則原審就被
    告及告訴人均論處拘役40日，就被告本案犯罪評價而言稍嫌
    過重，量刑稍欠妥適，難謂符合罪刑相當原則。被告上訴請
    求從輕量刑，應有理由，是原判決既有前述可議之處，自屬
    無可維持，應由本院予以撤銷改判。
  ㈣爰以行為人之責任為基礎，審酌被告於駕駛汽車來往通行時
    ，本應注意行經行車管制號誌顯示閃光黃燈之路段時，應注
    意安全、小心通過，竟疏於遵行上開注意義務，貿然駛入本
    案交岔路口，造成本案事故，致告訴人受有如事實欄所載之
    傷害，不僅需耗費額外時間、金錢就醫診治，亦對日常生活
    產生相當影響，自應予以非難。又被告迄本案判決前，仍未
    與告訴人就本案成立和解或調解之犯後態度，惟考量被告未
    曾因刑事案件經法院判刑，此有臺灣高等法院被告前案紀錄
    表在卷可稽，素行尚可，且告訴人未讓幹線道車優先通行為
    本案肇事主因，暨被告於警詢時自陳高中畢業之智識程度、
    職業為自由業、家庭生活經濟狀況勉持之生活狀況等一切情
    狀，量處如主文第二項所示之刑，並諭知易科罰金之折算標
    準。
據上論斷，應依刑事訴訟法第455條之1第1項、第3項、第369條
第1項前段、第364條、第299條第1項前段，刑法第284條前段、
第62條前段、第41條第1項前段，刑法施行法第1條之1第1項，判
決如主文。
本案經檢察官王以文聲請簡易判決處刑，檢察官林曉霜到庭執行
職務。
中　　華　　民　　國　　111 　年　　7 　　月　　22　　日
                  刑事第十七庭  審判長法  官  張明道
                                      法  官  張英尉
                                      法  官  李思緯
以上正本證明與原本無異。
不得上訴。
        　　　　　　　　　　　　　　　書記官　薛福山
中　　華　　民　　國　　111 　年　　7 　　月　　25　　日